【裁判字號】    94,簡上,222
【裁判日期】    950421
【裁判案由】    損害賠償
【裁判全文】
臺灣高雄地方法院民事判決             94年度簡上字第222號
上  訴  人  甲○○
被 上訴 人  乙○○
當事人間請求損害賠償事件，上訴人對於民國94年10月31日本院
高雄簡易庭94年度雄簡字第2080號第一審判決提起上訴，本院於
民國95年4月7 日言詞辯論終結，判決如下：
    主  文
原判決命上訴人給付逾新台幣壹拾壹萬捌仟肆佰捌拾伍元部分，
及該部分假執行之宣告與訴訟費用負擔之裁判均廢棄。
上開廢棄部分被上訴人在第一審之訴駁回。
其餘上訴駁回。
第一、二審訴訟費用由上訴人負擔五分之二，餘由被上訴人負擔
。
    事實及理由
一、被上訴人主張：上訴人於民國93年5 月1 日5 時50分許，駕
    駛車牌號碼ZK-1423 號自小客車，沿高雄市苓雅區○○○路
    由南往北方向行駛，行經該道路與福德一路路口左轉後，竟
    違規逆向行駛，因而撞擊沿福德一路由西往東方向行駛，由
    訴外人鍾勝附載伊所騎乘之車牌號碼XVL-519號重型機車，
    造成鍾勝與伊人、車倒地，伊並受有左膝挫裂傷、皮膚組織
    壞死、膝蓋骨骨折之傷害。上訴人前開過失傷害之侵權行為
    ，致伊支出醫療費新台幣（下同）66,575元、購買膝部支架
    器及便器椅費用各6,000 元及1,300 元、看護費30,000元，
    且受有精神上痛苦，爰依侵權行為之法律關係，請求上訴人
    賠償上開損害及精神慰撫金150,000 元，合計上訴人應賠償
    伊253,875 元，及自起訴狀繕本送達翌日起至清償日止，按
    年息5%計算之利息。並於本院答辯聲明請求駁回上訴。（就
    原審駁回被上訴人請求超過183,875 元之本息部分，則未據
    聲明不服而告確定。）
二、上訴人則以：伊固不否認上開駕車過失撞傷被上訴人之事實
    ，惟被上訴人因本件車禍領取強制汽車責任保險金65,390元
    ，此筆金額應予扣除，又膝部支架器並非必要費用，伊不同
    意給付，另精神慰撫金請求數額過高，應予酌減等語置辯。
    經原審命其給付被上訴人183,875 元及自94年3 月5 日起至
    清償日止，按年息5%計算之利息後，提起上訴，並於本院聲
    明：(一)原判決不利於上訴人部分廢棄。(二)上開廢棄部分，被
    上訴人在第一審之訴駁回。
三、被上訴人主張上訴人有前開過失傷害之侵權行為，已據援引
    本院93年度交簡字第3334號刑事簡易判決為證；而上訴人本
    件駕車過失傷害之犯罪行為，亦經前開判決判處拘役50日確
    定，業經本院依職權調取該刑事案卷全卷查核屬實，且為上
    訴人所不爭執，堪信為真實。
四、按因故意或過失，不法侵害他人之權利者，負損害賠償責任
    。汽車、機車或其他非依軌道行駛之動力車輛，在使用中加
    損害於他人者，駕駛人應賠償因此所生之損害。不法侵害他
    人之身體或健康者，對於被害人因此喪失或減少勞動能力或
    增加生活上之需要時，應負損害賠償責任。不法侵害他人之
    身體、健康、名譽、自由、信用、隱私、貞操，或不法侵害
    其他人格法益而情節重大者，被害人雖非財產上之損害，亦
    得請求賠償相當之金額。民法第184 條第1 項前段、第191
    條之2 、第193 條第1 項、第195 條第1 項前段分別定有明
    文。查上訴人因過失不法侵害被上訴人，既如前述，依法自
    應負賠償責任。茲就被上訴人請求賠償之各項金額是否准許
    ，分述如後：
  (一)醫療費部分：
    被上訴人於本件車禍發生後，至高雄醫學大學附設中和紀念
    醫院（下稱高醫醫院）接受手術及復健治療，支出醫療費64
    ,640 元，又依醫師之醫囑購買喜療妥藥膏，支出藥膏費1,
    935 元，共計66,575元之事實，業據提出高醫醫院醫療費用
    收據及發票等件為證（原審卷第12至20頁、第25至54頁），
    經核上開醫療費及購買藥膏費與本件車禍發生有因果關係，
    且為上訴人所不爭執（本院卷第42頁），被上訴人請求賠償
    為有理由，應予准許。
  (二)購買器材費部分：
    被上訴人主張因車禍受傷行動不便，購買膝部支架器及便器
    椅各支出6,000元、1,300元等語，並提出發票、收據、訂製
    單各1 紙為證（原審卷第23頁），而上訴人對被上訴人購買
    便器椅之部分不爭執，惟抗辯購買膝部支架器並無必要等語
    。本院斟酌被上訴人經此事故受有膝蓋骨骨折之傷害，傷勢
    嚴重，經手術治療無法痊癒，術後仍需繼續復健，衡情應不
    宜久站或走動，則被上訴人購買膝部支架、便器椅以為代步
    或輔助，核屬必要，是被上訴人此部分請求為有理由。
  (三)看護費部分：
    本件被上訴人因車禍事故，受有左膝挫裂傷及膝蓋骨骨折之
    傷害，於93年5 月1 日至同年月17日在高醫醫院住院接受手
    術治療，於同年月17日出院後，仍於同年月20日至7 月22日
    陸續回院接受門診治療，有診斷證明書1 紙附卷可稽（刑案
    警卷第13頁），是被上訴人在接受治療期間，因骨折行動不
    便，顯需他人協助照顧；又被上訴人於93年5 月1 日起至同
    年月30日止，以每日1, 000之代價僱用看護工張桂蘭，共支
    出看護費用30,000元乙情，有張桂蘭之證明書及結業證書各
    1 紙存卷足參（原審卷第21、22頁），且為上訴人所不爭執
    （本院卷第42頁），則被上訴人請求上訴人如數給付，即屬
    有據。
  (四)精神慰撫金部分：
    按不法侵害他人人格權，被害人受有非財產上損害，其請求
    加害人賠償相當金額慰撫金時，法院對於慰撫金之量定，應
    斟酌實際加害情形，所造成影響、被害人痛苦之程度、兩造
    之身分地位經濟情形及其他各種狀況，以核定相當之數額，
    最高法院51年度台上字223 號判例意旨可資參照。本院衡量
    被上訴人所受傷害為左膝挫裂傷及膝蓋骨骨折，受害情形非
    微，足認被上訴人受有精神上相當之痛苦，再參酌被上訴人
    為國小畢業，已年屆60多歲，之前從事賣肉粽、梅子之生意
    ，月薪約15,000元，目前無業，名下有2棟房屋、3筆土地，
    汽車1輛，而上訴人為大學畢業，尚未結婚，目前無業，名
    下無何財產資料，此經兩造陳明在卷（原審卷第134頁），
    並有稅務電子閘門財產所得調件明細表在卷可憑（原審卷第
    149 至153 頁），則依兩造身分、地位、財產情況、原告傷
    勢、復原時間、所受痛苦一切情狀，認被上訴人請求非財產
    上損害賠償150,000 元，尚屬過高，應核減為80,000元為適
    當，至逾此範圍之請求，不應准許。
  (五)據上，被上訴人所得請求之金額為183,875 元（計算式：66
    ,575 +7,300 +30,000+80,000=183,875）。
五、再按保險人依強制汽車責任保險法給付之保險金，視為加害
    人或被保險人損害賠償金額之一部分，加害人或保險人受賠
    償請求時，得扣除之，為強制汽車責任保險法第30條所明定
    。本件被上訴人業已受領強制汽車責任保險金65,390元，此
    有新光產物保險股份有限公司高雄分公司95年2 月23日（95
    ）新產密發字第95043 號函附卷足稽（本院卷第35頁）；是
    上訴人應賠償之數額扣除前開被上訴人已受領之保險金後，
    上訴人尚應賠償被上訴人118,485 元（計算式：183,875-65
    ,390= 118,485） 。
六、綜上所述，被上訴人主張因本件車禍受有損害，依侵權行為
    之法律關係，請求上訴人給付118,485 元，及自起訴狀繕本
    送達翌日即94年3 月5 日起至清償日止，按年息5%計算之利
    息，為有理由，應予准許；至其逾此範圍之請求，為無理由
    ，應予駁回。原審就超過上開應准許之部分，為上訴人敗訴
    之判決，並依職權為假執行之宣告，自有未洽，上訴意旨就
    此部分指摘原判決不當，求予廢棄改判，為有理由，至於上
    開應准許之部分，原審判命上訴人給付，並依職權為假執行
    之宣告，核無違誤，上訴意旨就此部分指摘原判決不當，求
    予廢棄，為無理由，應予駁回。
七、據上論結，本件上訴為一部有理由，一部無理由，依民事訴
    訟法第436 條之1 第3 項、第449 條第1 項、第450 條、第
    79條，判決如主文。
中    華    民    國    95    年    4     月    21    日
            民事第一庭          審判長法  官  甯馨
                                      法  官  曾鴻文
                                      法  官  莊珮君
正本係照原本作成。
本判決不得上訴。
中    華    民    國    95    年    4     月    21    日
                                      書記官  何明昌


司法院資訊處製作；財團法人民間司法改革基金會備份。
